臺灣新竹地方法院民事裁定  
109年度消債更字第108號
聲  請  人  
即債務人    李嵩洋  

上列當事人因消費者債務清理事件聲請更生，本院裁定如下：
    主  文
聲請駁回。
聲請費用由聲請人負擔。
    理  由
一、按債務人不能清償債務或有不能清償之虞者，得依本條例所
    定更生或清算程序，清理其債務，消費者債務清理條例（下
    稱消債條例）第3條定有明文。所謂「不能清償」，指債務
    人因欠缺清償能力，對已屆期之債務，全盤繼續處於不能清
    償之客觀經濟狀態者而言；又所謂「不能清償之虞」，係指
    依債務人之清償能力，就現在或即將到期之債務，有不能清
    償之蓋然性或可能性而言。易言之，債務人之狀態如置之不
    理，客觀上得預見將成為不能清償之情形而言，此將來發生
    不能清償之事實，不必達到高度之確信。至於債務人之清償
    能力，則包括財產、信用及勞力（技術），並不以財產為限
    ，必須三者總合加以判斷仍不足以清償債務，始謂欠缺清償
    能力而成為不能清償。債務人之清償能力係處於流動性狀態
    ，聲請時與法院裁定時之清償能力未必一致，應以法院裁定
    時為判斷基準時。又資產管理公司並非消債條例第151條第1
    項所定金融機構（辦理消費者債務清理事件應行注意事項第
    42點第1款參照），債務人因債務清理而聲請調解時，如債
    權人均非金融機構，僅屬任意調解，尚非該項所定強制前置
    調解。此有第2屆司法事務官消債問題研討第4號司法院民事
    廳消費者債務清理條例法律問題研審小組意見、101年第2期
    民事業務研究會（消費者債務清理專題）第5號司法院民事
    廳消債條例法律問題研審小組意見可資參照。
二、本件聲請意旨略以：
    聲請人前有不能清償債務之情事，而積欠富全國際資產管理
    股份有限公司、良京實業股份有限公司債務總額共新臺幣（
    下同）1,479,000元。聲請人前向臺北地院聲請債務前置調
    解，經臺北地院以109年度北司調字第856號受理調解，於民
    國109年8月19日調解不成立終結，有調解不成立證明書為證
    （本卷第27頁）。本件雖無金融機構債權人，惟聲請人有不
    能清償債務之情形，且於五年內並未從事營業活動，復未經
    法院裁定開始清算程序或宣告破產，爰請求裁定准予更生等
    語。
三、經查：
㈠、聲請人主張其積欠資產管理公司債務1,479,000元，曾於臺北
    地院向債權人聲請債務前置調解不成立。是以，聲請人所為
    本件更生聲請可否准許，即應綜衡聲請人之全部收支、信用
    、財產及勞力（技術）、年齡等狀況，審究其現況是否有不
    能清償債務或有不能清償之虞之情事而定。
㈡、聲請人自陳其具有照顧服務員資格，現於中國醫藥大學附設
    醫院從事一對一私人看護，每月收入約25,000元，名下無任
    何不動產、股票、基金等交易行為，並據其提出中華民國技
    術士證為憑（本卷第39頁），聲請人未提出任何薪資證明而
    陳稱：都是日結或是照天數計算，每月平均做11天左右，薪
    資一天24小時約2,200-2,300元，由家屬直接給付，我沒有
    記錄自己每個月收入多少錢、付給人力仲介公司多少錢等語
    （本卷第77、95-96頁），可見聲請人真實收入若干、是否
    如其自述每月收入僅25,000元，已屬有疑。再本院審酌110
    年法定最低工資為24,000元，且依聲請人所提勞工保險被保
    險人投保資料表顯示聲請人109年投保薪資為23,800元（本
    卷第49頁），若依聲請人陳報之25,000元作為計算債務人目
    前償債能力之依據，對照於聲請人主張其每月生活開銷為：
    伙食費7,500元、通訊費699元、交通費1,000元、雜項支出2
    ,000元、分擔父親之扶養費10,000元，總計：21,199元，嗣
    具狀並當庭說明扶養父親原因係父親現年92歲，為職業軍人
    退役，目前每月領有終身俸30,000元左右，由大哥全權處理
    等語（本卷第21-23、45、77、98頁）。然聲請人既自陳其
    父親李兆溱為退役軍人，每月領有終身俸30,000元，可徵其
    父親並無不能維持生活之情形，其父親收入猶豐於聲請人，
    自難認每月有扶養費支出之必要，況除聲請人外，其父親尚
    有二名子女可負擔扶養，是聲請人既已積欠債務不能清償，
    卻將其父親列為受扶養人，自稱支付扶養費高達10,000元，
    顯係虛增支出應予剔除。至聲請人主張其餘11,199元支出部
    分，尚與一般生活水準所應支出之金額相當，且未逾行政院
    主計處公告臺灣省110年度每人每月之必要生活費15,946元
    之標準（110年每月生活所必需數額一覽表，本卷第99頁）
    ，則本件聲請人每月生活支出為11,199元，洵堪認定。
㈢、從而，以其每月收入約25,000元，扣除每月生活支出11,199
    元觀之，賸餘13,801元可供支配，衡以債務人現積欠資產管
    理公司之債務，如不再加計利息、違約金為1,479,000元，
    以聲請人64年12月出生，年僅46歲，距離65歲強制退休尚有
    約19年，以其現每月可支配餘額13,801元核算，聲請人約9
    年即可清償完畢（計算式：1,479,000÷13,801÷12＝8.93），
    顯非無法負擔債務之清償，況聲請人名下除有股票1筆外，
    尚有4筆團體保險，此有本院依職權調查聲請人之稅務電子
    閘門財產所得調件明細表及法務部高額壽險資訊連結作業在
    卷為證（本卷第61-69頁），再衡以聲請人另於108年有銷售
    保健食品之傳銷收入50,105元，平均每月再增加4,175元可
    供支配，且迄今仍有銷售保健食品收入等狀況（本卷第83、
    97頁），聲請人應無不能履行清償債務之情事存在，是聲請
    人陳稱無法負擔債務之清償，並不足採。
四、從而，聲請人既有收入來源，雖其目前資產尚不足一次清償
    其所負債務，惟衡諸其為64年次，現年46歲，正值壯年，是
    本院依聲請人之收入、支出狀況，暨其之年齡及仍可工作而
    有所得收入之年數尚久，聲請人實應於能力範圍內，盡力工
    作、撙節開支以清償債務，方符合消債條例兼顧保障債權人
    公平受償及重建復甦債務人經濟生活之立法目的，衡酌聲請
    人所積欠之無擔保債務數額，其仍得與債權人再行協商債務
    處理。
五、綜上所述，本件客觀上既難認聲請人有不能清償債務或有不
    能清償之虞之情事存在，核與消債條例第3條所定要件不符
    ，揆諸前開法律規定，聲請人本件更生之聲請，為無理由，
    應予駁回。　　
中    華    民    國   110    年    3     月   15     日
                        民事第二庭   法  官  陳麗芬
以上正本係照原本作成。
如不服本裁定應於送達後10日內向本院提出抗告狀，並繳納抗告
費新臺幣1,000元。
中    華    民    國   110    年    3     月   15     日
                                     書記官  曾煜智